# 股份支付

提问人：dxnb123 时间：2016-03-09 10:49:46
某公司A控股股东将其持有的B公司的部分股份以较低价格转让给公司A的员工，（A、B公司的实际控制人均为同一人），请问该种情况下是否使用股份支付准则。

回答人：chenyiwei
这种情况下也适用股份支付准则，因为接受服务企业（A）和股份所属企业（B）属于同一集团。根据解释 4 号第七条规定，A属于接受服务方但无结算义务，故作为权益结算股份支付处理。该控股股东作为现金结算的股份支付处理。

提问人：dxnb123 时间：2016-03-10 11:20:15
谢谢老师答疑，如果B公司不受A公司控股股东的控制的话又该如何处理

回答人：chenyiwei
那就相当于A的控股股东以转让其拥有的非货币资产的方式为A公司承担了职工薪酬费用，A公司应按转让日这些B公司股票的公允价值确认职工薪酬费用和资本公积。

提问人：浮云 0 亲切 时间：2016-05-21 09:35:55
请问陈老师，此处的公允价值是不是所转让股票的公允价值与职工行权价格的差？也就是内在价值？

回答人：chenyiwei
是。

提问人：yanggh770915 时间：2016-05-13 19:49:52
请教陈版主: 现有公司A做新三板挂牌，申报基准日为 2015 年 9 月 30 日。申报前（ 8 月），公司的员工持股平台入股价格为 3 元/股，当时的每股净资产为2.5元，同时引入外部投资者B的价格为 5 元/股。B公司对A公司增资的协议里有对赌条款，包括回购和业绩对赌。公司申报日认为对赌条款导致价格不公允，没有其他可比公允价格，因此未确认股份支付成本。次年 4 月，A与B达成一致，解除了全部的对赌条款，入资价格不变。 问题: 请问，在做A公司 2015 年年报时，是否需要补充确认股份支付成本？如是，以什么价格作为公允价格？ 谢谢！！

回答人：chenyiwei
不能简单地因为引入外部投资者时包含对赌条款就不能以外部投资者的入股价格来衡量股份支付授予日的目标股份公允价值。你的案例建议在 2015 年 8 月按外部PE入股价格和员工持股平台入股价格之差确认股份支付费用（假设无等待期）。

提问人：一云 时间：2016-07-09 17:39:52
陈老师您好:有个问题请教： 新三板审计：有一家公司 2016 年 4 月中旬进行增资，对几个核心员工的增资价格是 1 元/股，共 30万股；对外部投资者是 5 元/股，该公司同时规定:“激励对象自取得公司股权之日起锁定 3 年，激励对象服务公司每满一年其取得的全部激励权中的1/3解锁；激励对象服务公司未满上述年限而停止服务的，无论基于何种原因，公司创始股东或公司指定的其他人有权以激励对象取得股权激励的价格对激励对象的全部激励股权进行收购；如收购时激励股权已由激励对象出售第三方，则出售所获溢价归属创始股东所有.” 则本期要确认的股份支付金额如何计算？报告期末是 2016 年 5 月 31 日。 是用(（5-1 ） 30)/(3 12)=3.33(万）吗？

回答人：chenyiwei
从你说的情况看，虽然是分期解锁，但“激励对象服务公司未满上述年限而停止服务的，无论基于何种原因，公司创始股东或公司指定的其他人有权以激励对象取得股权激励的价格对激励对象的全部激励股权进行收购；如收购时激励股权已由激励对象出售第三方，则出售所获溢价归属创始股东所有.”即全部股份实质上是锁定期都是三年，不能理解为“一次授予，分期解锁”。股份支付费用总额为120 万元，分三年摊销，本次审计中确认的是从授予日到资产负债表日期间对应的部分。

提问人：一云 时间：2016-07-10 16:23:44
嗯，增资 4 月底完成，那本期应确认 1 个月的，就是 120 万/（3*12）=3.33万，对吧？

回答人：chenyiwei
看你的授予日定在哪一天。如果以增资完成日作为授予日，则应确认一个半月的股份支付费用（可根据重要性原则予以简化处理）。

提问人：深圳 - 何 时间：2016-09-23 21:31:22
陈老师，有个股份支付的问题请教你，现审计的一个有限任公司是 2001 年由国有企业改制的企业，在改制时，政府批准全员持股，因工商注册原因，所有员工股东推举 13 名员工代表作为公司股东，自改制时起，公司就鼓励新老员工购买公司增发的新股，购买价格为年末经审计的公司账面每股净资产价值的90%。公司每年按配发的股份做验资及办理工商变更。公司实收资本已从 2001 年的1000 万股增加到现在的 5000 万股。同时公司也出具了股权管理办法。 2001 年到 2012 年股权管理办法规定。员工退休或离职时持有的股份由公司按经审计的公司上年账面每股净资产回购， 2012 年公司修改了股权管理办法，退休或离职后股东仍可以持有股份，公司回购的股份计入库存股，公司历年股东变动较频繁。请问上述员工购股行为是否构成股份支付。我理解他构成股份支付，只是十几年来员工变动较大，员工购买股份及离职或退休又将股份卖给公司很频繁。是否可以只将 2012 修改股权管理办法后员工认购的股份确认为股份支付？

回答人：chenyiwei
这个问题的关键是看公司是否给持股员工提供了市场化的退出通道（按出售时标的股份的公允价值出售给任何愿意购买该股份的不特定的人），从而使持股员工可以享受或承担股份公允价值变动的风险和收益。如果持有期间限制转让，要退出时又只能按照账面的每股净资产出售给公司或其他员工，则表明持股员工并未享受或承担股份公允价值变动的风险和收益，这种情况应认定为《企业会计准则第 9 号——职工薪酬》所规范的“利润分享计划”，而不是股份支付。 就你说的情况，因为退出渠道主要是公司按净资产值回购（是否继续持有可由员工决定），但员工在持股期间不能自行转让股份，因此应认定为利润分享计划而不是股份支付计划。另外，由于每个员工都必然会有离职或者退休的那一天，因此到时回购股份是确定要发生的事件，故公司吸收员工的股金在会计上应确认为负债。

提问人：zhs7403 时间：2016-09-24 12:11:45
退出时又只能按照账面的每股净资产出售给公司或其他员工，陈老师，比如员工30-60退休，账面价值其实也在变化，而且一般时间越长变化值也会相应越大，因此是否账面价值表明持股员工并未享受或承担股份公允价值变动的风险和收益是否有一些牵强？

回答人：chenyiwei
股份的公允价值变动并不仅仅取决于留存收益的累积，或者其他的账面权益变动。所以这种情况仍然没有导致持股员工真正享有或承担其股权公允价值的变动收益或风险。

提问人：心海拂清风 时间：2016-09-24 23:14:36
1 、实物中如何区分是《企业会计准则第 9 号——职工薪酬》所规范的“利润分享计划”，还是是股份支付呢？ 2 、退出时又只能按照账面的每股净资产出售给公司或其他员工，净资产的变动一定程度上也反映了企业公允价值的变动风险，换句话说也会体现在股价上面去。只有在公开市场买卖才算职工享受或承担股份公允价值变动的风险和收益吗？谢谢！

回答人：chenyiwei
1 、区别在于是否允许职工直接按股份在出售时的市场价格出售，从而真正享有或承担公允价值变动的收益和风险。 2 、影响公允价值的因素很多，留存收益的累积只是其中一个因素，不能代表全部。

提问人：pittjean 时间：2017-09-25 16:14:51
“另外，由于每个员工都必然会有离职或者退休的那一天，因此到时回购股份是确定要发生的事件，故公司吸收员工的股金在会计上应确认为负债。”对这点有疑问，由于回购金额是根据回购时每股净资产确定的，且退休或离职职工何时行使企业回购权不确定，因此造成回购金额无法可靠计量，不符合负债的定义。个人认为该事项可以作为或有负债在财务报表附注中披露。

回答人：chenyiwei
根据金融工具列报准则，只要有回购自身权益工具的义务，都应就回购义务确认金融负债，即使回购金额是不确定的。并且本案例中不确定的金额是由净资产变动导致，也属于利润分享计划的影响。

提问人：931289671 时间：2016-10-28 14:20:05
公司本次股票发行价格为每股人民币3.75元，公司经审计的最近一期（截至 2015 年 12 月 31 日）的每股净资产为2.64元，最近一次（ 2015 年 10 月）股票发行价格为每股人民币 14 元，摊薄后的股票价格为每股人民币 7 元，发行对象除在册股东一名外，全部为外部投资者。因此，公司本次股票发行的公允价格参考为 7 元/股。

回答人：chenyiwei
本次股票发行所代表的股份支付，授予日是哪一天？本次低价发行股份的原因是什么？是否具备《企业会计准则讲解（ 2010 ）》P181所述的股份支付三项基本特征？

提问人：931289671 时间：2016-10-29 09:08:52
（ 1 ）授予日为公司完成中国结算、工商变更登记之日 （ 2 ）低价发行股票的原因就是要做股权激励，调动员工的积极性，采取的是限制性股票激励计划，自授予日起 12 个月内禁止转让（锁定期），锁定期满后激励对象根据相应规定可以对获授的限制性股票分二年分批进行解锁，解锁有考核指标，如果解锁条件达成，则激励对象按照计划规定比例解锁。反之，若解锁上一年度考核不合格，激励对象当年度限制性股票的可解锁额度不可解锁，并由控股股东回购,回购价格不能高于限制性股票授予价格与银行同期存款利息之和。 （ 3 ）符合股份支付的三项基本特征，已经判定为是股份支付。 这是新三板的公司，采取的是限制性股票激励计划，自授予日起 12 个月内禁止转让（锁定期），锁定期满后激励对象根据相应规定可以对获授的限制性股票分二年分批进行解锁。 疑问 1 ：公允价值的计算按照 2015 年 10 月定增发行对象为外部投资者，每股人民币 14 元，摊薄后的股票价格为是否是 7 元？ 疑问 2 ：作为一次性授予股票，而不是等待行权的股份支付，账务处理是否合适？ （ 1 ）授予日会计处理： 借：银行存款 487.5万 资本公积-其他资本公积 422.50万（7-3.75=422.50） 贷：股本 130 万 资本公积-资本溢价 780 万（差异） （ 2 ）股份支付准则规定：企业应当在等待期内的每个资产负债表日按照权益工具在授予日的公允价值，将取得职工服务计入成本费用，同时增加资本公积-其他资本公积。资产负债表日会计处理： 借：管理费用（或主营业务成本） 贷：资本公积-其他资本公积 疑问 3 ：股份支付费用是按照锁定期 1 年进行摊销而不是按照有效期 3 年进行摊销？如果企业 2016 年 11 月月 20 日取得股份登记函，那在 2016 年 12 月 31 日，需要按照 1 个月摊销股份支付费用，即422.50/12作为股份支付费用，计入管理费用。剩余的股份支付费用422.5/12*11在 2017 年 12 月 31 日做账务处理。这样对吗？ 疑问 4 ：如果在锁定期 1 年内，遇到回购事件，由控股股东回购，那控股股东的回购还作为股份支付吗？ 初次遇到这种问题，请陈老师指教，感谢！感谢！

回答人：chenyiwei
1 、要考虑该授予日距离前次 14 元/股的定向增资日是否足够近（一般距离在 3 个月内，最长不超过半年）。另外，既然公司已在新三板挂牌，则请同时考虑授予日前一段时间（如前 20 个转让日内）公司股票有无活跃的成交记录、成交价格是否稳定等。 2 、根据你说的情况，股份支付费用可在等待期内（锁定期＋解锁期）分摊。其中第一批次的等待期为 24 个月，第二批次为 36 个月。两批次的股份支付费用分别在各自等待期内分摊。等待期内每月分摊金额＝该年度分摊额/12。 3 、授予日会计处理仅限于按照实际收到的限制性股票认购价款确认股本和资本公积增加，授予日不确认股份支付费用，股份支付费用在后续等待期内分摊确认。另外，本案例中对不满足解锁条件的股份由大股东回购，而不是由公司本身回购减资，因此公司不确认回购义务，不适用《企业会计准则解释第 7 号》
第五条的规定。 4 、如果在锁定期 1 年内，遇到回购事件，由控股股东回购，则应区分回购的原因。如果是因为激励对象提前离职、业绩考核不达标等表明其未满足服务期限条件和/或非市场业绩条件的原因，则这些股份最终未被授予，应冲回前期已确认的股份支付费用；如果是因其他原因所导致，则应根据具体的回购原因，考虑导致回购的因素的发生与否能否被公司或激励对象所控制，再进行相应的会计处理。